臺灣臺北地方法院刑事判決　　　　　　　　　　　　　九十年度易字第一七五七號
　　公　訴　人　臺灣臺北地方法院檢察署檢察官
　　被　　　告　乙○○
右列被告因偽造文書案件，經檢察官聲請簡易判決處刑（九十年度偵字第一一０六九
號），本院刑事庭認不宜以簡易判決處刑，改簽分通常程序審理，判決如左：
    主  文
乙○○共同行使偽造私文書，足以生損害於公眾及他人，處有期徒刑肆月，如易科罰
金，以佰元折算壹日。緩刑肆年。
如附表所示文件上偽造之「甲○○」署押共枚均沒收。
    事  實
一、乙○○於民國八十六年八月間，因與其夫爭吵欲出國而所有之中華民國護照（下
    稱護照）遭其夫扣留，詎明知其非甲○○本人，竟與成年女子林湘芸（另經臺灣
    臺北地方法院檢察署通緝中）共同基於行使偽造私文書及行使使公務員登載不實
    之犯意聯絡，由乙○○交付其本人照片二張予林湘芸，林湘芸則於不詳時、地在
    「普通護照入出境許可申請書」申請人欄上偽造「甲○○」之署押一枚（該申請
    書為一式二聯，第一聯為護照核發機關用，第二聯為入出境許可機關用，採複寫
    方法，故第一聯偽造之署押，即同時複寫於第二聯上），並填寫申請人外文姓名
    ＴＩＮＧ  ＬＩ  ＣＨＵ等不實資料，偽造以甲○○名義申請核發護照之普通護
    照入出境許可申請書私文書，再將上開申請書、乙○○本人照片及林湘芸於不詳
    時、地取得之「甲○○」中華民國國民身分證（下稱身分證）原本（乙○○就甲
    ○○身分證部分林湘芸涉犯竊盜或侵占遺失物或收受贓物罪嫌，與林湘芸無犯意
    聯絡）一併交付不知情之旅行社人員，利用不知情之旅行社人員於同年八月二十
    六日代為辦理申請護照持向外交部領事事務局以行使，使不知情之外交部領事事
    務局承辦人員誤以為是甲○○本人申辦護照，而於職務上所掌之上開申請書文書
    上新發護照資料欄填載護照號碼、簽發日期、效期等不實事項，並於處理意見欄
    蓋印，據以核發黏貼乙○○照片，內載甲○○年籍資料之護照一本（護照號碼Ｍ
    00000000號），足以生損害於甲○○及外交部領事事務局對於護照核發
    管理之正確性。乙○○於取得上開護照後，於不詳時、地，在該護照內持照人簽
    名欄偽簽「甲○○」姓名而偽造「甲○○」署押一枚，且明知該護照所載之姓名
    「甲○○」、出生年月日等事項為不實，竟旋於八十六年九月二日持該護照出境
    以行使，足以生損害於甲○○及中正機場海關對出境旅客管理之正確性。嗣乙○
    ○於九十年間因兄嫂病故而欲回國內，遂向駐日東京代表處自首，經轉送內政部
    警政署刑事警察局而接受裁判。
二、案經內政部警政署刑事警察局移送臺灣臺北地方法院檢察署檢察官聲請簡易判決
    處刑，本院刑事庭認不宜以簡易判決處刑，改簽分通常程序審理。
    理  由
一、右開犯罪事實，業據被告乙○○於偵訊、本院審理時坦承不諱，核與證人甲○○
    於偵訊中證述身分證遺失、未申辦護照情節相符（見偵查卷九十年六月十八日訊
    問筆錄），並有普通護照入出境許可申請書、入出境資料、內政部警政署入出境
    管理局函、外交部領事事務局函、護照影本在卷可稽，被告自白與事實相符，本
    件事證明確，被告犯行堪予認定，應依法論科。
二、按被告偽造甲○○署押一枚而偽造普通護照入出境許可申請書私文書，並持之向
    外交部領事事務局申請護照以行使，使不知情之外交部領事事務局承辦人員陷於
    錯誤，登載於職務上所掌之公文書並核發甲○○名義之護照，被告之後即在該護
    照內持照人簽名欄偽造甲○○署押一枚，並持該護照出境以行使，核被告所為，
    係犯刑法第二百十六條、第二百十條、第二百十四條行使偽造私文書罪、行使使
    公務員登載不實文書罪。其偽造署押之行為，為偽造私文書之部分行為；偽造私
    文書及使公務員登載不實文書之低度行為，應為行使偽造私文書、行使使公務員
    登載不實文書之高度行為所吸收，均不另論罪。又被告與成年女子林湘芸間就本
    件犯罪，有犯意之聯絡與行為之分擔，應論以共同正犯；被告利用不知情之旅行
    社人員持偽造之普通護照入出境許可申請書私文書申辦護照，為間接正犯。公訴
    人就被告偽造普通護照入出境許可申請書而偽造私文書部分及持甲○○名義護照
    出境而行使使公務員登載不實文書部分已於起訴書犯罪事實欄記載，惟證據並所
    犯法條僅引用刑法第二百十四條而漏引刑法第二百十六條、第二百十條，應予補
    充。再被告所犯行使偽造私文書罪、行使使公務員登載不實文書罪二罪間有方法
    、結果之牽連關係，應從一重之行使偽造私文書罪處斷。被告於犯罪未發覺前自
    首而接受裁判，應依刑法第六十二條規定減輕其刑。爰審酌被告犯罪動機、目的
    、手段、坦承犯行、對外交部核發護照正確性所生影響、行使登載不實之護照對
    入出境管理所生損害、罪刑相當原則等一切情狀，認公訴人具體求刑有期徒刑六
    月尚屬過重，茲量處如主文所示之刑，以示儆懲。又被告行為後，刑法第四十一
    條業已修正，並於九十年一月十日經總統公布，於九十年一月十二日生效，茲比
    較新舊法文修正之結果，其中原舊法第四十一條「犯最重本刑為三年以下有期徒
    刑以下刑之罪，而受六月以下有期徒刑或拘役之宣告，因身體、教育、職業或家
    庭之關係，執行顯有困難，得以一元以上三元以下折算一日，易科罰金」之規定
    ，已經修正之新法擴大得易科罰金之範圍，凡「所犯最重本刑為五年以下有期徒
    刑之罪」，符合前開與舊法相同之其他要件下，即得易科罰金，是適用新法即對
    被告原所犯最重本刑為有期徒刑五年以下之行使偽造私文書罪，使其有易科罰金
    之適用，對被告而言，自較有利，應依刑法第二條第一項前段之規定，適用裁判
    時之新修正刑法第四十一條第一項規定為易科罰金之諭知。末查，被告前未曾受
    有期徒刑以上刑之宣告，有臺灣高等法院檢察署刑案紀錄簡覆表一紙在卷可稽，
    其因一時失慮，致罹刑章，犯後深表悔悟且自首接受裁判，經此教訓後，應知警
    惕，當無再犯之虞，本院綜合上情，認其所受宣告之刑，以暫不執行為適當，併
    予宣告緩刑四年，用啟自新。
三、如附表所示普通護照入出境申請書上偽造之「甲○○」署押二枚及護照上偽造之
    「甲○○」署押一枚，共三枚，依刑法第二百十九條規定，不論屬於犯人與否，
    均沒收之。
據上論斷，應依刑事訴訟法第四百五十二條、第二百九十九條第一項前段，刑法第二
條第一項前段、第二十八條、第二百十六條、第二百十條、第二百十四條、第五十五
條、第六十二條、第四十一條第一項、第七十四條第一款、第二百十九條，罰金罰鍰
提高標準條例第一條前段、第二條，判決如主文。
本案經檢察官林淑玲到庭執行職務
中      華      民      國    九十一    年      一    月      二十一    日
                                      臺灣臺北地方法院刑事第八庭
                                          法  官  鄭  佾  瑩
右正本證明與原本無異。
如不服本判決，應於判決送達後十日內向本院提出上訴狀(應抄附繕本)。告訴人
或被害人如對於本判決不服者，應具備理由請求檢察官上訴，其上訴期間之計算
係以檢察官收受判決正本之日期為準。
                                          書記官  何  適  熹
中      華      民      國     九十一    年     二    月        十九    日
附錄本案論罪科刑法條：
刑法第二百十六條：
行使第二百十條至第二百十五條之文書者，依偽造、變造文書或登載不實事項或使登
載不實事項之規定處斷。
刑法第二百十條：
偽造、變造私文書，足以生損害於公眾或他人者，處五年以下有期徒刑。
刑法第二百十四條：
明知為不實之事項，而使公務員登載於職務上所掌之公文書，足以生損害於公眾或他
人者，處三年以下有期徒刑、拘役或五百元以下罰金。
附表：
一、八十六年八月二十六日普通護照入出境許可申請書（一式二聯）上偽造之「甲○
    ○」署押共貳枚。
二、「甲○○」名義、護照號碼Ｍ00000000號之護照上偽造之「甲○○」署
    押壹枚。
